【裁判字號】    93,上訴,14
【裁判日期】    921028
【裁判案由】    偽造文書等
【裁判全文】
台灣高等法院台中分院刑事判決                      九十三年度上訴字第一四號
    上  訴  人
    即  自訴人  戊○○○股份有限公司
    代  表  人  張振祥
    被      告  丁○○
    選任辯護人  張居德
右上訴人因被告偽造文書等案件，不服臺灣台中地方法院九十二年度自字第五三九號
中華民國九十二年十月二十八日第一審判決，提起上訴，本院判決如左：
    主      文
上訴駁回。
    理      由
一、自訴意旨如後附自訴狀影本所載。
二、本案經本院審理結果，認被告被訴：I於八十二年六月二十六日偽造文書及背信
    部分。II於八十二年二月二十六日、八十二年四月一日偽造文書及背信部分，應
    分別為無罪及免訴判決之諭知，其證據及理由，業據第一審判決書理由欄記載甚
    詳，爰引用之（如附件）。
三、自訴人上訴意旨略以：(1)被告未經股東會同意，擅自於八十二年二月二十六日、
    四月一日、六月二十六日挪用福人公司資金，以自己名義匯款至香港設立永裕公
    司，造成福人公司重大損失。(2)福人公司其後於八十三年五月二十八日召開股東
    會，推舉張振祥為董事長，清查公司財務資料後，發現被告於八十三年五月二十
    五日離職前，另自永裕公司中國國際商業銀行豐原分行帳戶提領美金三八０二０
    元；再於離職後之八十三年五月二十八日自上開帳戶提領美金三二七八六元，合
    計美金七０八０六元，此部分與前開自訴部分有連續犯裁判上一罪之關係，自得
    併予審理及調查云云。
四、本院查：
  (一)按檢察官就連續犯或牽連犯之一部事實起訴者，依刑事訴訟法第二百六十七條之
    規定，其效力固及於全部，然檢察官起訴之事實，如經法院審理之結果認為無罪
    ，即與未經起訴之其他事實無連續犯或牽連犯之關係，亦即無犯罪事實一部與全
    部之可言，依同法第二百六十八條之規定，法院自不得就未經起訴之其他事實，
    併予審判，亦即刑事訴訟法所定，檢察官就犯罪事實一部起訴者，其效力及於全
    部，係指已起訴之部分及未起訴之部分，均應構成犯罪，並具牽連犯或連續犯等
    裁判上一罪之關係者而言，若起訴之事實不構成犯罪，縱未起訴之部分應構成犯
    罪，根本上既不生牽連或連續關係，即無一部效力及於全部之餘地（最高法院三
    十七年度特覆字第三七二二號判例、七十年度台上字第六四三一號判決參照）。
    此項有關公訴程序之規定，依刑事訴訟法第三百四十三條之規定，亦為自訴程序
    所準用。
  (二)本件自訴之內容，依附件自訴狀影本所示為：I被告於八十二年六月二十六日偽
    造文書及背信犯行。II被告於八十二年二月二十六日、八十二年四月一日偽造文
    書及背信犯行。是自訴人所指，被告其後於八十三年五月二十五日離職前後，前
    後兩次，自永裕公司帳戶分別提領美金合計七０八０六元部分之犯嫌，與前開自
    訴部分是否有連續犯裁判上一罪之關係，而得併予審理，依前揭說明，自須以自
    訴狀所載八十二年六月二十六日以前之犯嫌構成犯罪為前提，如法院就自訴部分
    之犯嫌無法為有罪之認定，依刑事訴訟法第二百六十八條，法院不得就未經起訴
    之案件為審判之規定，即不得就未經起訴之提領美金部分為調查、審理。
  (三)原審法院綜合：I自訴人未能提出八十二年六月二十六日提領福人公司款項匯到
    香港永裕公司之傳票及銀行存款餘額表，以確認到底是被告或張振彬所簽核。II
    被告於八十二年六月二十二日出境至八十二年六月二十九日方入境，足徵被告於
    八十二年六月二十六日不在國內，其當不可能於該日親自交付福人公司印鑑章予
    會計人員提款及匯款。III證人即福人公司以前之員工朱常雄、田永德、劉慶銘於
    原審時分別證稱：永裕公司係福人公司轉投資，投資當時除被告外，尚有張振彬
    參與議價，張振祥且曾前往視察等語（詳如附件所載）。Ⅳ被告提出其兄弟六人
    即張振聲、張振祥、丁○○、乙○○、張振彬、丙○○八十三年一月七日所簽立
    之協議書一份，載明：「二香港永裕公司變更及增資股東股份股數為六股如下，
    張振聲一股、張振祥一股、丁○○一股、乙○○一股、張振彬一股、丙○○一股
    ；五推選香港永裕公司董事長張振彬，推選大陸深圳永裕運動器材廠代表人張振
    彬」等理由，以香港永裕公司確係福人公司轉投資之公司，八十二年六月二十六
    日該筆款項，縱由被告命會計人員提領、電匯，其當時身為福人公司之經理，掌
    管福人公司之大小印鑑章，亦非無權辦理，更無圖利自己使福人公司受損之情形
    ，認定無積極證據證明被告此部分犯行，而為無罪諭知。本院且參酌：自訴人嗣
    於上訴本院後所提出附卷之八十二年六月二十四日至同年月二十六日銀行餘額表
    確經張振彬代為簽核，益見自訴人自訴意旨所指訴此部分犯行難以採信。至證人
    乙○○、丙○○、甲○○○於本院審理時所證：被告轉投資永裕公司未經股東會
    決議及追認，八十二、三年間，董事長張朱淑如身體健康不佳，無法執行公司業
    務，不可能指示被告轉投資永裕事宜、被告嗣未依照協議書履行等情，參酌：福
    人公司為家族公司，依三位證人於本院審理時，亦同時證稱：自八十三年至九十
    三年間，福人公司未因重大投資或決議事項而開過股東會等語。上開證詞即令屬
    實，亦無法推翻前開原審之認定。
  (四)自訴人所提證據既無法證明自訴之犯罪事實，其主張被告嗣後於八十三年五月二
    十五日離職前後自永裕公司提領前開美金犯行，即令屬實，亦與自訴部分無連續
    犯裁判上一罪之關係，依上開規定，本院即無權審理，自訴人聲請調閱相關證據
    無從准許，併予敘明。
五、綜上所述，本件自訴人所憑之證據，就八十二年六月二十六日部分犯行，無論直
    接或間接證據，均尚未達於一般之人均可得確信，而無合理之懷疑存在之程度，
    本院亦查無其他確切証據，足以証明被告確應此部分罪責，被告之犯行尚屬不能
    証明。原審以不能證明被告此部分犯罪，而依刑事訴訟法第三百零一條第一項規
    定，諭知無罪之判決。另就被告被訴於八十二年二月二十六日、八十二年四月一
    日偽造文書及背信部分，以罹於追訴權時效，依法就此部分諭知免訴判決，經核
    認事用法，並無不合，自訴人上訴意旨認應就被告予以論罪科刑，而指摘原判決
    不當，經查為無理由，應予駁回。
六、據上論斷，應依刑事訴訟法第三百七十三條、第三百六十八條，判決如主文。
中      華      民      國      九十三  年      五      月      二十六  日
                                臺灣高等法院臺中分院刑事第四庭
                                      審判長法  官  洪  耀  宗
                                            法  官  江  德  千
                                            法  官  劉  登  俊
右正本證明與原本無異。
自訴人得上訴。
如不服本判決應於收受送達後十日內向本院提出上訴書狀，其未敘述上訴之理由者並
得於提起上訴後十日內向本院補提理由書（均須按他造當事人之人數附繕本）。
                                            書記官  鄧  智  惠
中      華      民      國      九十三  年    五      月      二十七  日
                                                                        Ａ
附件
臺灣臺中地方法院刑事判決                          九十二年度自字第五三九號
    自  訴  人  戊○○○股份有限公司
                        設台中縣大雅鄉○○村○○路○段一二七號
    代  表  人  張振祥  住同右
    代  理  人  劉榮滄律師
    被      告  丁○○  男  五十三歲（民國○○○年○月○○○日生）業商
                        住台中市南屯區○○○○路四十八號
                        身分證統一編號：Ｂ一一六三二號
    選任辯護人  張居德律師
右列被告因偽造文書等案件，經自訴人提起自訴，本院判決如左：
    主  文
丁○○被訴於中華民國八十二年六月二十六日偽造文書及背信部分無罪。被訴於中華
民國八十二年二月二十六日、八十二年四月一日偽造文書及背信部分免訴。
    理  由
壹、自訴意旨如後附自訴狀影本所載。
一、被告丁○○被訴於民國八十二年六月二十六日偽造文書及背信部分：
    一按犯罪事實應依證據認定之，無證據不得認定犯罪事實，又不能證明被告犯罪
      者，應諭知無罪之判決，刑事訴訟法第一百五十四條第二項、第三百零一條第
      一項分別定有明文。自訴人認被告未經戊○○○股份有限公司（下簡稱福人公
      司）股東會之同意，於八十二年六月二十六日盜用董事長張朱淑如之印鑑章，
      領取福人公司之存款新台幣（下同）三百四十三萬六千三百元，並匯入香港永
      裕工業有限公司（下簡稱香港永裕公司），涉犯刑法偽造文書及背信之罪嫌，
      無非係以福人公司之臺灣銀行存摺明細（當日有領出該筆款項）、匯款水單（
      上面載匯款申請人丁○○）、廖廣生會計師證明書（內載張欽原係香港永裕公
      司之董事長及法人代表）為其依據。而本院訊之被告丁○○，固坦承於八十二
      年間任福人公司之經理並保管福人公司兩套大小印鑑章其中一套（另一套由其
      母親即張朱淑如保管），及擔任香港永裕公司股東之事實，惟否認有自訴人所
      指控之行為，辯稱：福人公司屬家族公司，伊所保管之該套印鑑章，伊弟弟即
      時任福人公司副理之張振彬亦可自由取用，福人公司有錢款支出時，需由基層
      人員製作傳票及銀行存款餘額表送請高層人員核章，伊與張振彬均可核章，是
      以本件提、匯款是否伊請會計人員辦理，伊曾否核章，自訴人應提出傳票及銀
    行存款餘額表佐證，再香港永裕公司係福人公司百分之百轉投資之公司，非其
      私設之公司，伊只是張朱淑如指派之股東之一（張振彬亦為股東），福人公司
      以其名義匯款到香港永裕公司，非入伊私人帳戶，伊何有違法之處等語。
    二經查，八十二年間被告與張振彬分別任福人公司經理及副理，兩人均可簽核傳
      票及銀行存款餘額表乙節，有張振彬承認被告所提出之福人公司八十二年三月
      三十一日傳票上之「耀文」係其所簽寫（參本院卷第五一頁訊問筆錄），及被
      告坦認自訴人所提出之福人公司八十二年二月二十六日、八十二年四月一日銀
      行存款餘額表為其所核簽（參本院卷第一二四～第一二五頁）可證，而福人公
      司之款項支出平常既由被告或張振彬簽核，是以自訴人首先應提出八十二年六
      月二十六日提領福人公司款項匯到香港永裕公司之傳票及銀行存款餘額表，以
      確認到底是被告或張振彬所簽核，若為被告所簽核，方能為其他之追究，然自
      訴人卻迄未能提出該些資料證明。另被告於八十二年六月二十二日出境至八十
      二年六月二十九日方入境，此有內政部警政署入出境管理局所出具之被告入出
      國日期證明書一份附卷可稽（參本院卷第一八九頁），足徵被告於八十二年六
      月二十六日不在國內，其當不可能於該日親自交付福人公司印鑑章予會計人員
      提款及匯款。故於自訴人依刑事訴訟法第三百四十三條準用第一百六十一條第
      一項之規定舉證證明被告有在此次款項支出之傳票及銀行存款餘額表簽核前，
      當非能僅憑福人公司之前揭臺灣銀行存摺明細及匯款水單，即遽認此項支出係
      被告命會計人員所為。
    三次查，(一)證人即福人公司以前之員工朱常雄、田永德、劉慶銘在本院經辯護人
      主詰問時分別結稱：
      辯護人問：你是否在福人公司上班過？
        朱常雄答：有，七十七年到八十三年五月底。
              問：你在那擔任何職？
              答：有支薪的顧問（庭呈勞保資料，經本院核閱其年資及投保人均為
                  福人公司屬實後附卷）。
              問：香港永裕公司與大陸深圳永裕運動器材廠，籌設經過你知不知道
                  ，請說明？
              答：八十一年六月二十四日當時的董事長張朱淑如派我與丁○○去大
                  陸，去找廠房地點及瞭解投資條件，總共去了七、八次，第七次
                  才找到地點深圳市平湖鎮輔城坳村，那次和經理丁○○及副理張
                  振彬一起去，在村委辦公室簽約，我們三人都在場，議價時由張
                  欽源及張振彬負責。
              問：除簽約外你還參與那些事項？
              答：當時籌備和建設我都在那裡，廠房隔間及員工宿舍，鍋爐定位我
                  都有參與。
              問：籌設經費是誰支出？
              答：臺灣福人公司。
              問：為何福人公司還要在香港成立永裕公司及大陸永裕運動器材行？
              答：因為要減輕成本負擔，因為大陸勞工便宜，當時我們不瞭解大陸
                  的制度，不敢貿然用福人公司的名義去投資，可能還有優惠條件
                  ，但我不是很清楚。
              問：香港永裕公司是福人轉投資公司還是被告個人的公司？
              答：是福人公司轉投資的。
      辯護人問：有沒有在福人上班，何時？
        田永德答：有，六十六年直到八十四年三月退休（庭呈勞保資料，經本院核
                  閱其年資均未中斷且投保人均為福人公司屬實後附卷）。
              問：八十二年間曾否至香港永裕及深圳永裕廠上班？
              答：第一次跟丁○○、林錫濱一起去深圳永裕運動器材廠上班，我在
                  那裡待了兩年多，每三個月回來一次。
              問：你在那擔任何職？
              答：總務的科長，林錫濱副理負責生產。
              問：你在大陸是誰付你薪水？
              答：是福人公司，直接轉到我的臺灣銀行帳戶。
              問：深圳廠的員工薪水是何人發給的？
              答：是福人公司叫我在香港匯豐銀行開一個帳戶，福人公司將錢匯入
                  該帳戶，我再根據林副理的交代領出來交給林副理，林副理再叫
                  會計發（庭呈匯豐銀行存摺原本，閱後發還，影本留卷）。
              問：你休假回臺灣要不要回福人公司報告業務？
              答：要，也要打卡。
              問：福人公司董事長張振祥及張振彬有沒有去大陸督導視察？幾次？
              答：有，他們分開去，每個人有兩、三次，張振祥比較多，詳細次數
                  記不得。
              問：丁○○離開福人公司後，福人公司有沒有派人去繼續視察？
              答：丁○○離開後我還在大陸那邊，張振祥也有去視察過。
      辯謢人問：有沒有在福人公司上班？何時？
  劉慶銘答：八十年五月到八十三年五月（庭呈勞保資料，經本院核閱其年資
                  及投保人均為福人公司屬實後附卷）。
              問：是否在大陸永裕廠工作？
              答：有，八十二年十月到八十三年五月，擔任組長。
              問：永裕廠是做何業務？
              答：運動器材，作網球的，原料由臺灣福人公司運過去的。
              問：你的薪資是何人給付？
              答：臺灣福人公司直接轉到我的銀行帳戶，每個月二萬五到三萬。
      (二)被告提出其兄弟六人即張振聲、張振祥、丁○○、乙○○、張振彬、丙○○
      八十三年一月七日所簽立之協議書一份，該協議書之真實及內容自訴代理人表
      示不爭執（參本院卷第一四六頁審判筆錄），本院節錄其內容有：「二香港永
      裕公司變更及增資股東股份股數為六股如下，張振聲一股、張振祥一股、丁○○一股、乙○○一股、張振彬一股、丙○○一股；五推選香港永裕公司董事長
      張振彬，推選大陸深圳永裕運動器材廠代表人張振彬」。綜上可知，香港永裕
      公司確係福人公司轉投資之公司，被告離開福人公司後由自訴代表人張振祥接
      掌福人公司期間，張振祥曾去視察過，且八十三年間被告兄弟六人協議分配財
      產時，張振祥亦分得該公司六分之一之股份，今張振祥明知香港永裕公司係福
      人公司之轉投資公司，卻代表福人公司自訴被告「挪用福人公司款項，以自己
      名義匯款至香港設立永裕公司，作為海外投資」，意謂香港永裕公司係被告私
      人之公司，誠屬不該；又香港永裕公司既屬福人公司之子公司，故八十二年六
      月二十六日該筆款項，縱由被告命會計人員提領、電匯，其當時身為福人公司
      之經理，掌管福人公司之大小印鑑章，亦非無權辦理，更無圖利自己使福人公
      司受損之情形。
    四綜右所述，此部分被告既查無自訴人所指之情形存在，自難以偽造文書及背信
      罪相繩。此外，復查無任何積極證據足資證明被告有何如自訴人所指訴之犯行
      ，依右揭條文規定，自應為被告無罪之諭知。
二、被告丁○○被訴於八十二年二月二十六日、八十二年四月一日偽造文書及背信部
    分：
    一按案件時效已完成者，應諭知免訴之判決，刑事訴訟法第三百零二條第二款定
      有明文。又刑法第二百十條偽造文書罪與第三百四十二條背信罪之最重本刑均
      為有期徒刑五年，依刑法第八十條第一項第二款之規定，其追訴權期間均為十
      年。
    二查被告被訴另於八十二年二月二十六日及八十二年四月一日，先後盜用福人公
      司董事長張朱淑如之印鑑章，領取福人公司之存款五百十五萬四千四百元、五
      十三萬零六百零六元，並匯入香港永裕公司，涉犯刑法第二百十六條偽造文書
      罪及第三百四十二條背信罪部分，因行為時間迄自訴人於九十二年六月二十三
      日提起本件自訴時（參自訴狀影本上本院收狀章），均已逾十年，其追訴權時
      效均業經完成，依右揭說明，此部分自應諭知免訴之判決。
貳、（略）
據上論斷，應依刑事訴訟法第三百四十三條、第三百零一條第一項、第三百零二條第
二款，判決如主文。
中      華      民      國    九十二    年      十      月    二十八    日
                              台灣台中地方法院刑事第十三庭
                                  審判長法    官  許  旭  聖
                                        法    官  許  月  馨
                                        法    官  李  秋  娟
右正本證明與原本無異。
如不服本判決，應於判決送達後十日內向本院提出上訴狀，上訴於臺灣高等法院臺中
分院( 須附繕本 )。
                    書記官
中      華      民      國    九十二    年      十      月    二十八    日


司法院資訊處製作；財團法人民間司法改革基金會備份。
